臺灣臺北地方法院民事裁定
111年度消債聲免字第24號
聲  請  人  
即  債務人  向家樺（原名向文婷）

代  理  人  趙興偉（法扶律師）   
相  對  人  
即  債權人  國泰世華商業銀行股份有限公司

法定代理人  郭明鑑  
代  理  人  蔡政宏  
相  對  人  
即債權人    台北富邦商業銀行股份有限公司

法定代理人  程耀輝  


相  對  人  
即  債權人  中國信託商業銀行股份有限公司


法定代理人  利明献  



相  對  人  
即  債權人  滙豐(台灣)商業銀行股份有限公司

法定代理人  陳紹宗  


相  對  人  
即  債權人  凱基商業銀行股份有限公司


法定代理人  龐德明  


相  對  人
即  債權人  永豐商業銀行股份有限公司

法定代理人  陳嘉賢  
代  理  人  呂亮毅  
上列當事人間聲請消費者債務清理事件，本院裁定如下： 
    主  文
聲請人向家樺應予免責。
    理  由
一、按法院為不免責或撤銷免責之裁定確定後，債務人繼續清償
    債務，而各普通債權人受償額均達其債權額之20％以上者，
    法院得依債務人之聲請裁定免責，消費者債務清理條例（下
    稱消債條例）第142條定有明文。
二、聲請意旨略以：聲請人向家樺（原名向文婷）前經本院98年
    度消債清字第13號裁定不免責後，債務人已按各債權人之債
    權金額償還債務，總計各債權人還款總金額逾債權額20％以
    上，爰依消債條例第142條規定聲請免責等語。
三、經查：
  ㈠本件聲請人前依消債條例聲請更生，經本院以97年度消債更
    字第515號裁定自民國97年11月7日上午12時起開始更生程序
    ，嗣因所提更生方案未據債權人同意，且不符逕予裁定認可
    之要件，復無財產可資換價清償債務，本院以98年度消債清
    字第13號裁定將更生程序轉為清算程序而為聲請人開始清算
    並同時終止清算程序，復經本院於98年4月24日以聲請人有
    消債條例第133條、第134條不免責事由，以98年度消債清字
    第13號裁定不予免責，經聲請人提起抗告，本院再以98年度
    消債抗字第202號裁定認聲請人確有消債條例第133、134條
    所定不予免責之事由，而為不免責裁定確定等情，有聲請人
    所提出97年度消債更字第515號、98年度消債抗字第202號裁
    定書在卷可佐(本院卷第25頁至第37頁)。從而，聲請人前業
    經本院依消債條例第133條、第134條規定認定不應予免責，
    則其再依同條例第142條聲請本件免責，揆諸前揭規定與說
    明，本院應予審究者即為聲請人於裁定不應予免責確定後陸
    續清償債權人之金額是否均達各債權人之債權額之20％以上
    者。
  ㈡依本院司法事務官於97年12月23日所製作並公告之債權表，
    本件債權人之債權額及債權額比率則各分別如附表所示，而
    依上開規定計算，債權人各應受清償之金額，亦分別如附表
    所示。另經本院函詢各債權人陳報債務人於98年4月24日以9
    8年度消債清字第13號裁定不免責後，已償還金額如附表所
    示，其清償之金額已達上述債權人依法應受清償之金額（見
    本院卷第65、87、95、103、107、109、121頁）。則經加計
    聲請人所清償之金額，已使全體債權人之受償金額均達其債
    權額之20％以上，確符合消債條例第142條規定之清償成數。
　㈢至債權人中國信託商業銀行股份有限公司以債務人未全部清
    償債務，應不予免責；又債權人匯豐(台灣)商業銀行股份有
    限公司以請調查債務人清償之資金來源是否以每月固定收入
    竭力清償或再度舉債清償，若僅係脫免債務，應不予免責；
    債權人凱基商業銀行股份有限公司以債務人每月收入扣除支
    出後如有剩餘，應不予免責云云。惟依消債條例第142條之
    規定，本件債務人繼續清償債務，使各普通債權人受償額均
    達其債權額之20%以上之要件，即得聲請免責。再者，該條
    之立法目的係為鼓勵債務人努力清償債務以獲得免責，法院
    為不免責之裁定或撤銷免責之裁定確定後，債務人繼續清償
    債務，使各普通債權人受償額均達其債權額之20%以上者，
    各債權人之債權應已獲相當程度之保障，自宜賦予其重建經
    濟之機會，是縱債務人清償之金額未合於債權人主觀上之期
    待，其依法自得聲請免責，且於合於法定要件後，仍應予免
    責，從而，債權人主張其清償比例過低、債務人應以固定收
    入竭力清償、收入扣除支出後是否有剩餘等云云，容非本件
    免責應予審酌之要件。　
四、綜上所述，本件債務人前受不免責裁定確定後，已繼續清償
    達消債條例第142條所規定之數額（詳如附表），且各普通
    債權人受償額均達其應受分配額，已符合消債條例第142條
    所定之免責要件。是本件債務人聲請免責，為有理由，應予
    准許。爰裁定如主文。　　
中　　華　　民　　國　　111 　年　　9 　　月　　29　　日
                  民事第二庭  法  官  林怡君
以上正本係照原本作成。
如不服本裁定應於送達後10日內向本院提出抗告狀，並繳納抗告
費新臺幣1,000元。 
中　　華　　民　　國　　111 　年　　9 　　月　　29　　日
                              書記官  陳俐妙 
附表：（新臺幣）
編  號     債權人   債權總額 債權比率 依消債條例第142 條所定數額計算之最低受償額（元以下四捨五入） 已受償金額 1 中國信託商業銀行股份有限公司 47萬9,846元 41.25％ 9萬5,970元 9萬5,971元 2 台北富邦商業銀行股份有限公司 9萬5,719元 8.17％ 1萬9,144元 1萬9,144元 3 國泰世華商業銀行股份有限公司 25萬8,870元 21.87％ 5萬1,774元 5萬3,370元 4 聯邦商業銀行股份有限公司 5萬2,176元 4.21％ 1萬0,435元 1萬0,435元 5 滙豐（台灣）商業銀行股份有限公司 3萬8,579元 3.31％ 7,716元 7,716元 6 凱基商業銀行股份有限公司 11萬4,401元 9.84％ 2萬2,881元 2萬2,881元 7 永豐商業銀行股份有限公司 14萬8,307元 11.34％ 2萬9,662元 2萬9,662元